臺灣宜蘭地方法院民事判決　　　　　　　100年度訴字第141號
原　　　告　蔡家僖
訴訟代理人　鮑黎登
被　　　告　賴玉蘭
上列當事人間清償借款事件，本院於100 年8月4日言詞辯論終結
，判決如下：
    主  文
被告應給付原告新台幣伍拾壹萬捌仟元。
訴訟費用新台幣伍仟玖佰伍拾元由被告負擔。
本判決於原告以新臺幣壹拾柒萬參仟元供擔保後，得假執行。
    事實及理由
一、本件原告原起訴請求被告應給付新台幣（下同）55萬元及自
    支付命令送達之翌日起至清償日止，按年息5%計算之利息，
    嗣於本院審理時，更正請求被告給付518,000 元，利息不再
    請求，核屬民事訴訟法第255條第1項第3 款規定減縮應受判
    決事項聲明之情形，應予准許。
二、原告起訴主張：被告於民國97年7月1日向原告聲稱：因急需
    批購大量水果而需要現金55萬元周轉，每個月願付2,000 元
    利息，每個月7日轉匯2,000元入你郵局存摺，99年5 月30日
    歸還，先還25萬元，再還30萬元等語，並偽稱可由原告批發
    水果價金抵銷，要求原告寫借據而由被告簽章蓋手印，為取
    信於原告，被告在記載相同內容但屬不同之借據2 紙上簽章
    交付原告，並稱此有雙重保障，原告嗣後分別以匯款25萬元
    及現金交付30萬元共計55萬元借貸予被告，被告嗣後依約給
    付利息迄今共計32,000元。又被告於97年7月1日借款當時，
    將其坐落宜蘭縣羅東鎮○○路55號5 樓房地權狀正本交付原
    告保管，偽稱該標的物未設定抵押權，但原告前往地政事務
    所申請謄本資料後，發覺原告早已設定高額抵押權予第三人
    ，嗣後被告又藉故將原告保管之權狀正本騙回，借款屆期後
    ，被告仍未依約返還，屢經催討，被告均置之不理，爰依據
    消費借貸契約及債務不履行之法律關係，請求被告返還借款
    及法定遲延利息等語。並聲明：（一）被告應給付原告518,
    000元；（二）願供擔保，請准宣告假執行。
三、被告則以：被告於95年間於新北市三重果菜市場從事香蕉批
    發販賣，原告經常向被告批貨販售（被告為大盤商，原告為
    中盤商），雙方因而熟識。被告因身體不適，無法每日至果
    菜市場營業，原告欲接手被告之香蕉大盤營業，乃請託被告
    進行下單動作，因大盤商進貨最小單位係以一卡車之運量為
    最低基準，每次進貨最少一部卡車，每部卡車可載運600 件
    、每件費用500 元，故成本為30萬元，當時所有儲存香蕉所
    需之器具如冷凍櫃、貨簍及送貨輪車皆由被告無償提供原告
    使用，因原告當時係首次進行大盤經營，被告告知需先行支
    付30萬元支付進貨及交通費用，故原告乃以現金30萬元交付
    被告，該30萬元實非借款，被告僅有向原告借款25萬元而已
    。詎料，被告叫貨送至新北市三重果菜市場後，原告萌生退
    意，不認該批香蕉為其所要求，不僅逕自置放至香蕉腐壞，
    並將被告之借款合併而為本件債務之請求。因該批香蕉係原
    告所訂購，該貨款不應由被告負責，故原告請求返還30萬元
    ，並無理由。而借款25萬元部分，被告自99年4 月起即按月
    返還，共計返還45,000元，故該債務應以205,000 元計算等
    語，資為抗辯。並聲明：請求駁回原告之訴。
四、原告主張曾分別以匯款25萬元及現金30萬元共計55萬元交付
    被告，被告並在借據2 紙上簽名之事實，此有原告提出之郵
    政國內匯款單、存摺交細明細資料、借據2 紙為證，且為被
    告所不爭執，堪信屬實。
五、得心證之理由：
    本件之爭點，經兩造同意後整理如下述項目：（一）兩造間
    就消費借貸契約成立之金額，係25萬元或55萬元？（二）被
    告清償原告之金額為何？其性質為本金或利息？以下即分別
    予以說明：
(一)兩造間就消費借貸契約成立之金額，係25萬元或55萬元？
 １ 按當事人主張有利於己之事實，就其事實有舉證之責任，民
    事訴訟法第277 條定有明文。又事實有常態與變態之分，其
    主張常態事實者無庸負舉證責任，反之，主張變態事實者，
    則須就其所主張之事實負舉證責任（最高法院86年度台上字
    第891號判決意旨參照）。查被告自承原告提出之借據2紙上
    之簽名為真正，且對於原告已交付共計55萬元之事實並無爭
    執，依照借據2 紙之文義，均係記載被告向原告借用55萬元
    ，並約定清償日期為99年5月30日，每月利息為2,000元，則
    兩造間成立消費借貸契約之金額為55萬元為常態事實，而被
    告辯稱兩造間成立消費借貸契約之金額係為25萬元，其餘30
    萬元係原告委託被告批發香蕉之貨款云云，即屬變態事實，
    依照前述說明，應由被告對此負舉證之責任，先予敘明。
 ２ 經查：被告聲請傳訊之證人林宏彰到庭證稱：之前我與被告
    就有生意往來，量比較少，有一天被告跟我說，有一位客人
    姓蔡，說要做批發，叫我幫他訂貨，訂30萬元，錢是一次付
    清。（當時被告跟你說，有一位客人姓蔡，說要做批發，是
    被告要跟你買或是姓蔡的要跟你買？）當時她的意思就是說
    有一位客人姓蔡要批發，要我按照三十萬元的量出貨，但他
    們怎麼交涉，我並不清楚。原告我並不認識，我是把香蕉直
    接批貨給被告等語。證人林宏彰前述證詞，僅能證明被告曾
    經告知有位姓蔡之客戶要批貨，但該批價值30萬元之香蕉究
    竟是被告訂購後再輾轉要賣給姓蔡之人，還是姓蔡之人委託
    被告向證人林宏彰訂購，無從判斷，且此為被告告知證人林
    宏彰之說詞，證人林宏彰此部分之證詞屬於傳聞證據，無法
    憑此即作有利於被告之認定，而否定兩造以書面達成合意之
    借據內容之真實性。況被告辯稱借據上寫55萬元，是因為原
    告表示必須這麼寫，他拿回去給父親看，才知道確實有把55
    萬元交給伊云云，惟查：被告並非不識字之人，且自承從事
    果菜市場之批發交易，亦非社會經驗淺薄之人，縱然借據為
    原告所書寫，然借據上明白記載借款、清償日期及利息約定
    ，顯屬借貸之約定，被告當無不顧約定之內容即率爾簽名之
    理，況原告提出之借據 2紙，內容固屬相同但並非同一紙借
    據，被告復分別在2 紙借據上簽名，應屬就55萬元同意成立
    消費借貸契約之意思，其前述辯解，有違社會常情，要無可
    採。
(二)被告清償原告之金額為何？其性質為本金或利息？
 １ 被告主張業已清償45,000元云云，為原告所否認，並主張被
    告僅清償32,000元等語，自應由被告對此負舉證之責任，然
    被告並未提出任何證據以實其說，已屬無據，而根據原告提
    出之郵政存摺交易明細資料，僅能證明被告有匯款13筆共計
    32,000元予原告之事實，則原告主張被告僅清償32,000元等
    語，堪予採信。原告主張已清償45,000元云云，並不足採。
 ２ 本件原告已將被告清償之32,000元充抵本金，並捨棄其餘利
    息之請求，是本件已無再討論被告前述清償之金額性質上為
    本金或利息之必要，附此敘明。
六、綜上所述，原告依據消費借貸契約及債務不履行之法律關係
    ，請求被告給付518,000 元，為有理由，應予准許。原告陳
    明願供擔保請准宣告假執行，核無不合，爰酌定相當之擔保
    金額准許之。本件訴訟費用，僅有第一審裁判費5,950 元，
    應由敗訴之被告負擔。又本件事證已臻明確，兩造其餘主張
    及攻擊防禦方法，核與判決結果無影響者，爰不一一論述，
    併此敘明。
七、訴訟費用負擔之依據：民事訴訟法第78條。
中    華    民    國    100    年    8    月    12    日
                  臺灣宜蘭地方法院民事庭
                      法  官  林俊廷
正本係照原本作成。
如對本判決上訴，須於判決送達後20日內向本院提出上訴狀(須
附繕本)。 如委任律師提起上訴者，應一併繳納上訴審裁判費。
中    華    民    國    100    年    8    月    12    日
                      書記官  許麗汝